臺灣高等法院臺南分院刑事判決　　　　100年度上訴字第467號
上　訴　人　臺灣臺南地方法院檢察署檢察官
被　　　告　梁明杰
指定辯護人　本院公設辯護人簡松柏
上列上訴人因被告違反槍砲彈藥刀械管制條例案件，不服臺灣臺
南地方法院99年度訴字第1619號中華民國100年3月16日第一審判
決（起訴案號：臺灣臺南地方法院檢察署99年度偵字第13219號
；移送併辦案號：臺灣臺南地方法院檢察署100年度偵字第4863
、5443、5444號），提起上訴，本院判決如下：
    主  文
原判決撤銷。
梁明杰犯非法持有可發射子彈具有殺傷力之改造手槍罪，處有期
徒刑伍年，併科罰金新臺幣拾萬元，罰金如易服勞役，以新臺幣
壹仟元折算壹日。扣案之改造手槍貳枝（槍枝管制編號00000000
00號及0000000000號，各含彈匣壹個）均沒收。
    事  實
一、梁明杰於民國99年4月間某日，在臺南市南區黃金海岸附近
    某家咖啡店內，收受姓名年籍不詳、綽號「阿光」之成年男
    子所交付具殺傷力之改造手槍二枝（槍枝管制編號00000000
    00號及0000000000號，各含彈匣一個），具有殺傷力之口徑
    9mm制式子彈、與8.8mm非制式子彈各一顆；8.9mm非制式子
    彈二顆，以及不具殺傷力、口徑8.9mm非制式子彈三顆，以
    抵償「阿光」積欠梁明杰之新臺幣（下同）15,000元債務，
    並即無故持有之。迄至99年8月23日凌晨，梁明杰攜帶其中
    改造手槍一枝（槍枝管制編號0000000000號），口徑9mm制
    式子彈、與8.8mm、8.9mm非制式子彈各一顆（以下簡稱「本
    案查獲槍彈」），以及不具殺傷力、口徑8.9mm非制式子彈
    一顆，駕駛車號0055-FV號自用小客車外出，並於當日凌晨1
    時許將該車停放臺南市○○街169號前，因形跡可疑為警盤
    查，而扣得梁明杰放置車上之上開「本案查獲槍彈」。嗣於
    100年1月3日晚間，梁明杰因另涉違反毒品危害防制條例案
    件遭警緝獲後，又趁員警不注意之際，暗中聯繫不知情之友
    人林則宇將改造手槍一枝（槍枝管制編號：0000000000號）
    ，具有殺傷力之口徑8.9mm非制式子彈一顆（以下簡稱「併
    辦查獲槍彈」），以及不具殺傷力、口徑8.9mm非制式子彈
    二顆轉交給郭昆其（經檢察官另案偵查中）寄藏，亦經警另
    案實施通訊監察循線查獲該等「併辦查獲槍彈」。
二、案經臺南市政府警察局第二分局報告臺灣臺南地方法院檢察
    署檢察官偵查起訴，並經臺灣臺南地方法院檢察署檢察官自
    動檢舉暨行政院海岸巡防署南部地區巡防局移送臺灣臺南地
    方法院檢察署檢察官偵查後移請併案審理。
    理  由
一、本件以下所引用具有傳聞性質之供述證據，業經檢察官、被
    告及其辯護人於本院準備及審判期日，一致表示同意採為證
    據之意思（見本院卷第35、43頁），本院審酌該等證據之作
    成或取得之狀況，並無非法或不當取證之情事，且亦無顯不
    可信之情況，復經本院於審判期日就上開證據依法進行調查
    、辯論，依刑事訴訟法第159條之5第1項規定，均具有證據
    能力。
二、右揭事實，迭據被告於警詢、偵查、原審及本院審理中坦白
    不諱。就持有「併辦查獲槍彈」部分，核與證人郭昆其、林
    則宇於警詢及偵查中所證情節相符。且有上揭槍枝、子彈扣
    案可稽，被告自白應可信為真實。而扣案槍枝、子彈先後經
    送內政部警政署刑事警察局鑑定結果，則認：「本案查獲
    槍彈」部分：「送鑑手槍一枝（槍枝管制編號00000000），
    認係改造手槍，由仿GLOCK廠23型半自動手槍製造之槍枝，
    換裝土造金屬槍管而成，擊發功能正常，可供擊發適用子彈
    使用，認具殺傷力。」；另「送鑑子彈四顆，鑑定情形如下
    ：(1)一顆，認係口徑9mm制式子彈，經檢視，其底火皿具撞
    擊痕跡，經試射，可擊發，認具殺傷力。(2)一顆，認係非制
    式子彈，由金屬彈殼組合直徑8.8mm金屬彈頭而成，經試射
    ，可擊發，認具殺傷力。(3)一顆，認係非制式子彈，由金屬
    彈殼組合直徑8.9mm金屬彈頭而成，經試射，可擊發，認具
    殺傷力。」「併辦查獲槍彈」部分：「送鑑手槍一枝（槍
    枝管制編號0000000000），認係改造手槍，由仿BERETTA廠
    M9型半自動手槍製造之槍枝，車通金屬槍管內阻鐵而成，擊
    發功能正常，可供擊發適用子彈使用，認具殺傷力。」；另
    送鑑子彈三顆，鑑定情形如下：(1)一顆，認係非制式子彈，
    由金屬彈殼組合直徑8.9mm金屬彈頭而成，經試射，可擊發
    ，認具殺傷力。(2)二顆，認均係非制式子彈，由金屬彈殼組
    合直徑8.9 ±0.5mm金屬彈頭而成，彈底均具撞擊痕跡，採
    樣一顆試射，無法擊發，認不具殺傷力。」等情，有內政部
    警政署刑事警察局99年9月30日刑鑑字第0990125950號及100
    年3月11日刑鑑字第1000026525號鑑定書二份在卷可稽（見
    偵卷第26、27頁、併偵一卷58、59頁）。事證明確，被告犯
    行可以認定。
三、核被告持有改造手槍，所為係犯槍砲彈藥刀械管制條例第8
    條第4項之未經許可持有其他可發射子彈具有殺傷力之槍枝
    罪；另持有具殺傷力之子彈，所為則係犯同條例第12條第4
    項之持有子彈罪。被告以一持有行為，同時觸犯前開二罪，
    應依想像競合犯規定，從一重論以持有改造手槍罪。被告持
    有「併辦查獲槍彈」部分，雖未據起訴，然與已起訴之「本
    案查獲槍彈」部分，既有前述想像競合犯之裁判上一罪關係
    ，基於審判不可分之原則，本院自應併予審理。至於被告持
    有不具殺傷力、口徑8.9mm非制式子彈三顆部分，並未涉及
    犯罪，應非屬檢察官起訴及本院審理之範圍，併此敘明。
四、原審認為被告持有「本案查獲槍彈」，而予論罪科刑，固非
    無見。然：(1)被告係以單一收受行為，同時持有「本案查獲
    槍彈」及「併辦查獲槍彈」，故該等部分所持有具有殺傷力
    之槍彈，皆應依想像競合犯之規定併予論科，原判決未及審
    酌被告持有「併辦查獲槍彈」之事實，自有未合。(2)按刑法
    第59條之酌量減輕其刑，必須犯罪另有特殊之原因與環境等
    等，在客觀上足以引起一般同情，認為即予宣告法定低度刑
    期尤嫌過重者，始有其適用（最高法院45年台上字第1165號
    判例參照）。本件被告持有具有殺傷力之改造手槍及子彈，
    對於社會治安之潛在威脅甚鉅，況被告復無任何合理事由執
    持上述扣案之槍彈，依社會一般之認知，被告之行為在客觀
    上顯然無從引起一般同情，而有情輕法重之情形，原審率依
    刑法第59條之規定，酌減被告之刑，亦屬失當。檢察官上訴
    意旨指摘原判決未及審酌「併辦查獲槍彈」部分，以及以刑
    法第59條減輕被告之刑有所不當，為有理由，應由本院將原
    判決撤銷改判，以臻妥適。爰審酌被告於100年1月3日「併
    辦查獲槍彈」經查獲前，已有詐欺、施用第二級毒品、販賣
    第二、三級毒品等犯罪前科經法院判決確定（除詐欺部分所
    處拘役刑外，均未執行完畢，不構成累犯），有高等法院被
    告前案紀錄表在卷可稽，顯見其素行不端。並參酌被告未經
    許可無故持有具殺傷力之改造手槍及子彈，持有時間非短，
    對於人身安全及社會秩序之危害非輕，兼衡被告尚未及持以
    犯罪即遭查獲，暨被告犯罪後供承犯行，態度尚佳等一切情
    狀，量處有期徒刑五年，併科罰金10萬元，並就罰金刑部分
    諭知易服勞役之折算標準。
五、扣案之改造手槍二枝（槍枝管制編號0000000000號及000000
    0000號，各含彈匣一個），係違禁物，應依刑法第38條第1
    項第1款宣告沒收。至於扣案之具有殺傷力之口徑9mm制式子
    彈、與8.8mm非制式子彈各一顆；8.9mm非制式子彈二顆，既
    經鑑定時試射，均已非違禁物，均不併沒收，附此敘明。
據上論結，應依刑事訴訟法第369條第1項前段、第364條、第299
條第1項前段，槍砲彈藥刀械管制條例第8條第4項、第12條第4項
，刑法第11條前段、第55條、第42條第3項前段、第38條第1項第
1款，判決如主文。
本案經檢察官劉欽銘到庭執行職務。
中    華    民    國   100    年    6     月    21    日
                  刑事第二庭    審判長法  官  葉居正
                                      法  官  陳春長
                                      法  官  陳欽賢
以上正本證明與原本無異。
如不服本判決應於收受送達後10日內向本院提出上訴書狀，其未
敘述上訴理由者，並得於提起上訴後10日內向本院補提理由書（
均須按他造當事人之人數附繕本）「切勿逕送上級法院」。
                                      書記官  施淑華
中    華    民    國   100    年    6     月    21    日
附錄本案論罪科刑法條：
槍砲彈藥刀械管制條例第8條
未經許可，製造、販賣或運輸鋼筆槍、瓦斯槍、麻醉槍、獵槍、
空氣槍或第4條第1項第1款所定其他可發射金屬或子彈具有殺傷
力之各式槍砲者，處無期徒刑或5年以上有期徒刑，併科新臺幣1
千萬元以下罰金。
未經許可，轉讓、出租或出借前項所列槍枝者，處5年以上有期
徒刑，併科新臺幣1千萬元以下罰金。
意圖供自己或他人犯罪之用，而犯前二項之罪者，處無期徒刑或
7年以上有期徒刑，併科新臺幣1千萬元以下罰金。
未經許可，持有、寄藏或意圖販賣而陳列第1項所列槍枝者，處3
年以上10年以下有期徒刑，併科新臺幣7百萬元以下罰金。
第1項至第3項之未遂犯罰之。
犯第1項、第2項或第4項有關空氣槍之罪，其情節輕微者，得減
輕其刑。
槍砲彈藥刀械管制條例第12條
未經許可，製造、販賣或運輸子彈者，處1年以上7年以下有期徒
刑，併科新台幣500萬元以下罰金。
未經許可，轉讓、出租或出借子彈者，處6月以上5年以下有期徒
刑，併科新台幣300萬元以下罰金。
意圖供自己或他人犯罪之用，而犯前二項之罪者，處3年以上10
年以下有期徒刑，併科新台幣700萬元以下罰金。
未經許可，持有、寄藏或意圖販賣而陳列子彈者，處5年以下有
期徒刑，併科新台幣300萬元以下罰金。
第1項至第3項之未遂犯罰之。